【裁判字號】    99,簡,110
【裁判日期】    990419
【裁判案由】    違反道路交通管理處罰條例
【裁判全文】
高雄高等行政法院裁定
                                      99年度簡字第110號
原      告  甲○○
被      告  交通部公路總局嘉義區監理所
代  表  人  乙○○  所長
上列當事人間違反道路交通管理處罰條例事件，原告不服交通部
中華民國99年1月19日交訴字第0990000839號訴願決定，提起行
政訴訟，本院裁定如下：
    主  文
原告之訴駁回。
訴訟費用由原告負擔。
    理  由
一、按訴訟事件不屬行政法院審判之權限者，行政法院應以裁定
    駁回原告之訴，行政訴訟法第107條第1項第1款前段定有明
    文。次按「違反本條例之行為，由下列機關處罰之：一、第
    12條至第68條由公路主管機關處罰。二、第69條至第84條由
    警察機關處罰。前項處罰於裁決前，應給予違規行為人陳述
    之機會。第1項第1款之處罰，公路主管機關應設置交通裁決
    單位辦理；其組織規程由交通部、直轄市政府定之。」「受
    處分人，不服第8條主管機關所為之處罰，得於接到裁決書
    之翌日起20日內，向管轄地方法院聲明異議。法院受理前項
    異議，以裁定為之。不服前項裁定，受處分人或原處分機關
    得為抗告。但對抗告之裁定不得再抗告。」為道路交通管理
    處罰條例第8條及第87條所明定。司法院釋字第418號解釋復
    謂：「‧‧‧道路交通管理處罰條例第87條規定，受處分人
    因交通違規事件，不服主管機關所為之處罰，得向管轄地方
    法院聲明異議；不服地方法院對聲明異議所為之裁定，得為
    抗告，但不得再抗告。此項程序，既已給予當事人申辯及提
    出證據之機會，符合正當法律程序，與憲法第16條保障人民
    訴訟權之意旨尚無牴觸。」準此，有關交通違規處罰案件，
    受處分人如對主管機關所為之處罰不服，自應依前述規定向
    管轄地方法院（普通法院）聲明異議；如對異議之裁定不服
    ，再循抗告程序尋求救濟，此即行政訴訟法第2條所稱「法
    律別有規定」之特別救濟程序。是違反上開條例遭罰之受處
    分人倘有不服，應循聲明異議及抗告程序以為救濟，倘遭駁
    回確定，即不得在法定救濟程序外，另提起行政訴訟，合先
    敘明。
二、本件原告起訴意旨略以：按被告所屬麻豆監理站民國98年11
    月9日嘉監麻字第0980115808號函及其所附98年11月9日麻監
    裁罰字第裁75-M00000000號裁決書係違法所為，因原告對於
    臺南縣警察局98年10月8日舉發違反道路交通管理事件通知
    單，於98年10月25日以「行政行為處分不服異議狀」向臺南
    縣警察局提出異議，並於異議狀上記載被告所屬麻豆監理站
    依法應俟原告提出異議事件確定再作處理等語。被告明知原
    告依訴願法第57條規定向臺南縣警察局提出異議，依法臺南
    縣警察局應視同提起訴願處理，被告就本件並無權裁罰，惟
    其卻濫用裁決權，逕行裁處原告新臺幣（下同）5,700元罰
    鍰及記違規點數5點。又對於被告上述不法之裁決，原告依
    法於98年11月17日向交通部提起訴願，惟交通部竟無視原告
    前後二次提出之訴願理由書，逕自作出訴願不受理之決定，
    顯然漠視原告權益等語。並聲明求為判決撤銷訴願決定及原
    處分。
三、經查，本件原告於98年10月8日騎乘車牌號碼NJX-356號重型
    機車行經臺南縣永康市○○○○○○路交岔路口，因於有燈
    光號誌管制之交岔路口闖紅燈，不聽勤務人員制止及不按遵
    行之方向行駛等違規行為，遭臺南縣警察局交通警察隊員警
    逕行製單舉發，經被告認定屬實，乃依道路交通管理處罰條
    例第45條第1款、第53條第1項、第60條第1項及第63條第1項
    規定，裁處原告5,700元罰鍰，並記違規點數5點等情，業據
    原告陳明於卷，並有臺南縣警察局98年10月8日南縣警交字
    第M00000000號舉發違反道路交通管理事件通知單及被告所
    屬麻豆監理站98年11月9日麻監裁罰字第裁75-M00000000號
    違反道路交通管理事件裁決書等影本附卷可稽。又原告不服
    上開裁決書，已向管轄之臺灣臺南地方法院（下稱臺南地院
    ）聲明異議，經該法院裁定駁回其異議，原告仍不服，向臺
    灣高等法院臺南分院（下稱臺南高分院）提起抗告，亦經該
    法院裁定駁回其抗告確定在案，此有臺南地院98年度交聲字
    第1469號交通事件裁定及臺南高分院99年度交抗字第58號交
    通事件裁定電腦列印本附本院卷為憑。則原告既已依法對上
    開裁決書向普通法院為聲明異議及抗告，並經裁定確定在案
    ，揆諸首揭說明，原告即無在法定程序外，另闢救濟之途。
    準此，原告就前開爭執事項向交通部提起訴願，經該部從程
    序上為「訴願不受理」決定，依法尚無不合。原告不服，復
    向本院提起行政訴訟，請求撤銷訴願決定及原處分，因該事
    件非屬本院審判權限之事件，原告提起本件訴訟，自難認為
    合法，應予駁回。又本件原告之訴因程序不合法而予駁回，
    其所為實體上之主張，自毋庸再予審究，併予敘明。
四、據上論結，本件原告之訴為不合法，爰依行政訴訟法第236
    條、第107條第1項第1款前段、第104條、民事訴訟法第95條
    、第78條，裁定如主文。
中    華    民    國    99    年     4    月   19     日
              高雄高等行政法院第三庭
                                法官  李  協  明
以上正本係照原本作成。
如不服本裁定，應於裁定送達後10日內以書狀敘明理由，經本院
向最高行政法院提出抗告（須按對造人數附具繕本）。
中    華    民    國    99    年     4    月   19     日

                              書記官  周  良  駿

司法院資訊處製作；財團法人民間司法改革基金會備份。
